【裁判字號】    98,簡上緝,1
【裁判日期】    980721
【裁判案由】    傷害
【裁判全文】
臺灣彰化地方法院刑事判決             98年度簡上緝字第1號
上  訴  人  臺灣彰化地方法院檢察署檢察官
被      告  甲○○
                      號
上列上訴人因被告傷害等案件，不服本院刑事庭九十七年度簡字
第九八號中華民國九十七年三月三十一日第一審簡易判決（原聲
請簡易判決處刑案號：九十六年度偵字第九九六八號），提起上
訴，本院管轄第二審合議庭依第一審通常審判程序判決如下︰
    主  文
原判決關於甲○○部分撤銷。
甲○○共同傷害人之身體，累犯，處有期徒刑陸月，如易科罰金
，以新臺幣壹仟元折算壹日；又共同犯損壞他人物品罪，累犯，
處拘役貳拾伍日，如易科罰金，以新臺幣壹仟元折算壹日。
    犯 罪 事 實
一、甲○○曾於民國九十四年間，因妨害公務案件，經本院以九
    十四年度員簡字第五七九號判決判處有期徒刑二月確定，於
    九十五年五月二十日易科罰金執行完畢。竟不知悔改，其於
     九十六年十月二十七日凌晨三時五十一分左右，與陳建呈（
    業經判決確定）及綽號「康康」之成年男子至彰化縣員林鎮
    ○○街十號美樂ＫＴＶ，與先前於同日凌晨二時二十九分左
    右至美樂ＫＴＶ飲酒消費之黃俊潔、張鈺林（綽號「小林」
    ）、許萬全（綽號「阿坤」）及「小張」等人在該ＫＴＶ二
    樓包廂內飲酒唱歌。嗣因該包廂內客人於消費完畢後不付現
    ，欲簽帳，且又翻桌，故ＫＴＶ之店員即以電話通知在家中
    睡覺之現場負責人乙○○，乙○○即於同日凌晨四時五十一
    分左右抱著幼子至店內了解情況，隨即進入該包廂了解狀況
    並與包廂之客人甲○○、陳建呈、小張、康康等人協商，協
    商後乙○○要該包廂之客人付帳，但如不付現亦可簽帳。乙○○下樓時因想起甲○○之前亦曾至ＫＴＶ白吃白喝，遂很
    氣憤乃從一樓辦公室裡拿出鋁製及木製棒球棒各一支，並將
    木製棒球棒交由少爺郭瑞濱，自己則拿鋁製棒球棒與郭瑞濱
    上樓至該包廂，欲質問甲○○等人是否又要白吃白喝，此時
    包廂內只有甲○○與黃俊傑二人，乙○○遂對甲○○說：你
    是不是又要白吃白喝等語，甲○○表示他並沒有要白吃白喝
    ，乙○○與甲○○二人即發生爭吵，爭吵中有一女子衝進來
    從背後抱住乙○○腰際，並說乙○○誤會了，乙○○轉頭要
    該女子不要管這件事情，惟於分神之際其所持之球棒即被甲○○搶走，甲○○即基於傷害人之身體之犯意，持該球棒毆
    擊陳永張之後腦二、三下後，因乙○○覺得自己已快昏倒，
    遂退出包廂，並欲下樓，陳建呈、「小張」及「康康」見此
    情狀即衝進包廂內，陳建呈、「小張」及「康康」等人乃與
    甲○○共同基於傷害人之身體之犯意聯絡，先由「小張」在
    一樓樓梯間以手環抱住乙○○之頸部不放，並架住其脖子，
    再由緊跟在後之陳建呈手拿金門高梁酒空酒瓶揮擊乙○○前
    額，乙○○遭此毆擊後流血甚多而面露痛苦之表情，倒在地
    上並以手護頭，然因「小張」仍持續架住乙○○的脖子不放
    ，故再由緊跟隨在後之甲○○及「康康」亦分持棒球棒對已
    倒地之乙○○揮擊，乙○○因遭陳建呈、甲○○及「康康」
    等人之揮擊，因而受有頭部外傷併硬腦膜外出血並倒地不起
    ，此時甲○○仍手持球棒、陳建呈持酒瓶仍欲繼續毆擊乙○○，黃俊潔及乙○○之配偶丙○○、店內小姐將已倒地之乙○○與仍作勢欲毆打乙○○之甲○○、陳建呈、「康康」等
    人隔開，以避免乙○○又遭受毆擊。嗣甲○○與「小張」共
    同基於損壞他人物品之犯意聯絡，先由「小張」持球棒爬上
    一樓櫃檯，並站在櫃檯鏡頭前，以球棒擊毀店內之監視器五
    支，又自櫃檯跳下，持球棒揮擊電視後方之窗戶上之百葉窗
    ，並將百葉窗擊落，隨即由甲○○持棒球棒將電視螢幕擊毀
    ，「小張」則對已倒地之乙○○咆哮並以球棒不停揮舞，甲○○並作勢欲再以球棒揮擊乙○○，「康康」在旁亦以手指
    向乙○○，不停咆哮。嗣經報警後，警方始於同日凌晨四時
    五十九分左右到現場處理，緊急將乙○○送財團法人彰化基
    督教醫院加護病房救治，並扣得甲○○、「小張」等人毆擊
    乙○○所用之美樂ＫＴＶ所有之鋁製及木製棒球棒各一支。
二、案經被害人乙○○之配偶丙○○告訴及被害人乙○○告訴由
    彰化縣警察局員林分局報請臺灣彰化地方法院檢察署檢察官
    偵查起訴。
    理  由
壹、程序部分：
一、按被告以外之人（包括證人、鑑定人、告訴人、被害人及共
    同被告等）於審判外之陳述雖不符刑事訴訟法第一百五十九
    條之一至之四等四條之規定，而經當事人於審判程序同意作
    為證據，法院審酌該言詞陳述或書面陳述作成時之情況，認
    為適當者，亦得為證據；當事人、代理人或辯護人於法院調
    查證據時，知有刑事訴訟法第一百五十九條第一項不得為證
    據之情形，而未於言詞辯論終結前聲明異議者，視為有前項
    之同意，同法第一百五十九條之五定有明文。立法意旨在於
    傳聞證據未經當事人之反對詰問予以核實，原則上先予排除
    。惟若當事人已放棄反對詰問權，於審判程序中表明同意該
    等傳聞證據可作為證據；或於言詞辯論終結前未聲明異議，
    基於尊重當事人對傳聞證據之處分權，及證據資料愈豐富，
    愈有助於真實發見之理念，且強化言詞辯論主義，使訴訟程
    序得以順暢進行，上開傳聞證據亦均具有證據能力。本件證
    人郭瑞濱、陳姿吟、丙○○固曾於警詢中為陳述，其性質雖
    屬傳聞證據，惟查渠等所為之上開警詢筆錄內容，業經本院
    審理時予以提示並告以要旨，且各經檢察官及被告等人表示
    意見。當事人已知上述筆錄乃傳聞證據，且均未於言詞辯論
    終結前對該等筆錄內容異議，依上開規定，是其等於警詢中
    之證言已擬制同意其有證據能力，本院審酌上開筆錄作成時
    ，較無人情施壓或干擾，亦無不當取供之情形，認為以之作
    為本案之證據亦屬適當，是其等於警詢中之證言自具有證據
    能力。
二、卷附財團法人彰化基督教醫院診斷書一件，係負責為告訴人
    乙○○診治傷勢之醫師，依其所見製作之證明文書，雖屬被
    告以外之人於審判外之書面陳述，然因係從事業務之醫師於
    醫療業務上所製作之證明文書，且無顯不可信之情況，依刑
    事訴訟法第一百五十九條之四第二款之規定，自得採為認定
    本件犯罪事實所憑之證據（最高法院九十五年度臺上字第一
    四四九號判決意旨參照）。
三、復按傳聞法則乃對於被告以外之人於審判外之言詞或書面陳
    述而為之規範。本案卷附之監視器光碟，係屬物證；卷附翻
    拍監視器畫面之照片，乃以科學、機械之方式，對於當時狀
    況所為忠實且正確之記錄，性質上並非供述證據，無刑事訴
    訟法第一百五十九條第一項規定傳聞法則之適用，以上證物
    與本案具有關聯性，與本案待證事實具有自然之關聯性，且
    無證據證明係公務員違法取得之物，依法自得作為證據。
四、另本案卷證所涵括其餘非供述證據，公訴人及被告均同意有
    證據能力，本院審酌各該證據作成或取得之情形，並無違法
    不當，是後述所引用證據之證據能力均無疑義，合先敘明。
貳、實體部分：
一、訊據被告甲○○對於上揭傷害及毀壞物品犯行坦承不諱。經
    查：
  (一)證人即告訴人乙○○於本院到庭證稱：我是美樂ＫＴＶ現場
    負責人，我並不認識陳建呈，甲○○有來消費過，他於九十
    六年八月份左右有一次來白吃白喝。九十六年十月二十七日
    凌晨當時我在我莒光路的家睡覺，店裡面店員通知我，說甲○○他們這一夥，來要簽帳又翻桌，因為我與其中的二、三
    個人有認識，就去了解，我將小孩帶來店裡面，請人幫我看
    顧，我就自己一個人先上去他們的包廂了解情形，當時我還
    沒有拿球棒，當時我在包廂裡遇到甲○○、陳建呈及當時兩
    個也有毆打我的人（偵卷九十頁反面照片的人都在場），我
    以黑筆圈出來的人穿黑色上衣及褲子，拿一支球棒的人叫「
    阿坤」（按被告陳建呈稱該男子姓張，故綽號係「小張」，
    故以下均以「小張」稱之），穿白色上衣、黑色褲子的人就
    是甲○○，穿短褲的人我不認識，當時也有在裡面，偵卷九
    十頁正面，有一個理平頭、穿拖鞋的人（按被告陳建呈稱該
    人係「康康」）也在裡面，但是我不認識。偵卷八十九頁反
    面穿紅色格子上衣的人是黃俊潔，也在包廂裡面，最側邊的
    是我們的少爺郭瑞濱，偵卷八十九頁反面照片兩個穿白衣服
    的，用手指人的人，穿墨綠色卡其褲的人是陳建呈，另一個
    比較高的人是甲○○，最右邊那一個是我們的少爺，當時他
    們已經翻桌了，其中黃俊潔我有介紹生意給他做，還有一個
    照片裡面沒有的人叫「阿林仔」（按經被告陳建呈確定係張
    鈺林），我上去看到甲○○時，並沒有想起他有白吃白喝過
    ，後來才想起來，我上去時，他們已經翻桌，我沒有生氣，
    請他們還是要付帳，如果要簽帳也可以。當時我不記得甲○○於八月份有簽帳過，下來之後才想起來，後來陳建呈、「
    小張」及四、五個人就先走出去，包廂裡面就剩下甲○○及
    黃俊潔，後來我下樓之後才想起來甲○○有白吃白喝，我就
    很生氣，就從一樓辦公室拿鋁製球棒及木製球棒各一支，鋁
    製球棒我拿，郭瑞濱拿木製球棒，我及郭瑞濱上去是要去問
    他們是否又要白吃白喝，我進去之後，包廂裡面只有黃俊潔
    及甲○○，我對甲○○說，你是不是又要白吃白喝，甲○○
    說他沒有要白吃白喝，我與甲○○就發生爭吵，發生爭吵當
    中，有一個女生有衝進來，從背後抱住我的腰，說我誤會他
    們，我轉過頭要他不要管這件事情，分神之際，我的球棒就
    被甲○○搶走，甲○○就用我的球棒敲我的後腦，很大力，
    敲二、三下，這時候我們都還在包廂裡面，後來陳建呈及「
    小張」、「康康」就衝進包廂，當時我感覺我已經快昏倒，
    就跑到樓下一樓樓梯口，「小張」就追下來對我拳打腳踢，
    全身上下一直打，後來陳建呈隨後拿金門高梁的酒瓶在一樓
    大廳敲我的眉毛上面前額那裡，當時酒瓶並沒有破，他最少
    敲了四、五下。我下樓之後，有「小張」對我拳打腳踢，陳
    建呈拿酒瓶敲我頭部，當時我血流如注，就倒在地上，我的
    前額因為被陳建呈拿酒瓶敲，結果血流如注，前額部分縫了
    七、八針，後來「康康」及甲○○都有再拿棒球棒下樓來打
    我，當時我已經倒在地上，他們都還一直在打。當時店裡面
    的少爺，都不敢上前去勸架，因為他們嚇到，黃俊潔有下樓
    勸架。我下樓之後，又被他們繼續打，打了之後，我就倒地
    不起，後來我不知道是我太太或是什麼人報案，莒光派出所
    的員警就來了，警察來時陳建呈想要逃跑，但是被抓回來，
    甲○○還在叫囂，其他「小張」及「康康」等其他人看警察
    來就都跑掉了，沒有抓到。當時我有要求警察去追「小張」
    及「康康」，但是警察說要法院開票，他們才有辦法去追該
    二人，後來我才就醫。（問：是否是因為你先出手以球棒打
    他們才發生這件事情？）不是這樣，我完全沒有毆打包廂裡
    面任何一個人，我是被打的，我拿球棒上去，是要詢問他們
    是否要白吃白喝，一方面是要保護我自己等語（見九十七年
    度簡上字第一五０號卷第六十三頁反面至第六十五頁正面）
    。
  (二)證人郭瑞濱即美樂ＫＴＶ少爺於警詢中證稱：當時在本店二
    樓Ｖ1包廂消費的客人欲要結帳離去，我就拿帳單進入包廂
    要客人查看清楚所消費之金額，而帳單金額為新台幣（以下
    同）六千五百元，客人要求結帳金額打折，我問老闆娘後老
    闆娘同意以六千元讓客人結帳，而與該客人一同前去消費之
    朋友就跟我說他要跟他協調叫我先出去，後來我店裡賣水果
    的歐巴桑說他跟要結帳的客人比較熟，他要進去跟他結帳，
    結果歐巴桑也無法讓該客人結帳，歐巴桑就出來包廂，後來
    該包廂裡面三名客人就走出包廂，而包廂內就只剩該名要拿
    錢結帳的客人及另一名年輕的客人留在包廂內，不久後我就
    聽到包廂內客人翻桌的聲音，過不久我的老闆乙○○就到包
    廂跟要結帳之客人講話（內容我不清楚），老闆乙○○與該
    名客人講完話後就很生氣走出包廂到樓下，我就跟我老闆一
    起下樓，我老闆就很生氣從辦公室拿出二支棒球棒，我老闆
    就順手拿一支木質球棒給我，我老闆就生氣的衝下二樓包廂
    ，我見狀就跟老闆一起上二樓，我老闆到達二樓包廂後持球
    棒往包廂內的桌子砸下就開始罵包廂裡的一名年輕客人，而
    正準備離開的三名年輕客人聽到二樓包廂有吵鬧的聲音，他
    們就衝向二樓，其中有一名年輕人就跟我老闆說沒有什麼事
    不要這樣，我老闆就馬上轉身要離開包廂，其中有一名年輕
    人就把我手球棒拿走後，就從我老闆的頭打下，我老闆就衝
    下一樓，他們四個年輕人就一起衝下樓圍毆我老闆，那幾名
    年輕人就接著砸一樓店裡面的東西，而有二名毆打我老闆的
    年輕人已先離去。當時甲○○與陳建呈是持把我手中及我老
    闆手中搶去的棒球棒毆打我老闆，我只知道我老闆頭部流很
    多血，是警方到達現場後通知一一九救護車將我老闆送醫等
    語（見偵卷第二十一至二十四頁）。
  (三)證人陳姿吟即美樂ＫＴＶ服務生於警詢中證稱：我老闆乙○○遭何人毆傷我不知道，但我有見到四名年輕人一起毆打他
    ，至於包廂遭何人毀損我就沒有看見是何人所為。當時我在
    ＫＴＶ二樓休息室休息，忽然聽到吵鬧聲音，我就從休息室
    走出來前往二樓Ｖ1包廂門口發現老闆正與包廂內客人在口
    角爭執，隨即我看見老闆下樓後他的頭部就在流血，後來我
    就上二樓打一一０報警，當時我看見甲○○持鋁製棒球棒，
    而陳建呈持酒瓶，但我未看見是何人毆打我老闆的頭部，我
    只知道我老闆頭部流很多血等語（見偵卷第二十五至二十七
    頁）。
  (四)證人丙○○即告訴人之配偶於警詢中證稱：我先生乙○○因
    在我們店裡消費的客人因結帳問題，我先生聽到二樓包廂的
    客人翻桌的聲音，隨即我先生就拿棒球棒上到二樓的包廂，
    後來我就看見我先生被人追下一樓（手中球棒被搶走），而
    我先生的頭部就流血倒在一樓客廳，而毆打我先生那些人也
    追下樓要繼續毆打我先生，後來我跟店裡的服務生陳姿吟及
    消費的客人黃俊潔上前勸阻，那些人才未繼續毆打我先生等
    語（見偵卷第十六至十七頁）。
  (五)經本院當庭勘驗美樂ＫＴＶ九十六年十月二十七日凌晨二時
    二十九分起至五時止店內、外之監視錄影畫面如下【見九十
    七年度簡上字第一五０號卷第六十五反面至第六十七頁正面
    】：
    2：29：42至2：29：49
      鏡頭對美樂KTV門口外，身穿橘色短袖上衣男子（張鈺林
      ，外號「阿林仔」）自門外走入美樂KTV內。
    2：29：49至2：32
      鏡頭對美樂KTV櫃檯前，身穿橘色短袖上衣男子（張鈺林
      ，綽號「阿林仔」），走至櫃檯前查看櫃檯上之文件。另
      一名穿格子上衣男子（黃俊潔）偕同另一名平頭、穿白上
      衣及白黑色夾克男子（許萬全）自門外進入走向櫃檯，（
      張鈺林，綽號「阿林仔」）拿起櫃檯上文件與黃俊潔及許
      萬全交談後，（張鈺林，綽號「阿林仔」）走出ＫＴＶ門
      外，許萬全隨即撥打電話後，走出門外講電話，黃俊潔亦
      隨之走向門外。
    3：50：08至3：50：30
      甲○○、陳建呈自門外進入美樂ＫＴＶ大廳，往櫃檯後方
      走過去，綽號「小張」男子亦自門外走入大廳往櫃檯後方
      走過去。
    3：50：30至3：50：47
      鏡頭面對包廂外走廊，甲○○、陳建呈及（綽號「小張」
      ）男子站在包廂外面，包廂門打開，三人均進入包廂內。
    4：24：00至4：51：54
      鏡頭面對包廂外走廊，陳建呈、張鈺林均已走出包廂外，
      張鈺林站在包廂門口，陳建呈欲再進入包廂內，被一名男
      子抓住阻擋，包廂門被關上，陳建呈、「康康」被擋於門
      外。
    4：52：00至4：54：50
      乙○○進入包廂內，至4時52分45秒時又走出包廂外，與
      走廊外婦人交談後又進入包廂內，4時53分04秒張鈺林又
      走出包廂外，乙○○自包廂內走出，至4時54分02秒乙○○自樓梯間走下樓，並走進大廳門口旁的房間。至4 時5
      4分20秒張鈺林、陳建呈、綽號「康康」男子陸續由樓梯
      間走下樓。乙○○亦走出門外，隨即再進入大廳大門旁的
      房間內。
    4：55：20至4：55：33
      乙○○（平頭身穿白色條紋短袖襯衫、灰色長褲之男子）
      ，自門口大廳房間走出後，手持鋁製球棒及木製球棒各一
      支，走至門外停留後，又走回屋內，並將木製球棒交給一
      名身穿白色短袖上衣，黑色長褲之男子（按即少爺郭瑞濱
      ），二人均持球棒一同往樓梯間即包廂方向走去。
    4：55：48至4：56：09
      「康康」（平頭粗壯，身穿黑色上衣，褐色外套，黑色短
      褲男子，與陳建呈（光頭，身穿白色長袖上衣、灰色長褲
      、戴眼鏡男子）前後自門外走入，二人交談，綽號「康康
      」男子並以手比劃後，陳建呈即捲起衣袖，衝向櫃檯後方
      之樓梯間。綽號「康康」之男子隨即跟進，由樓梯間跑向
      包廂。
    4：56：09至4：56：41
      鏡頭轉向包廂外，三名女子在包廂外，包廂內已生爭執，
      一名身穿無袖上衣，桃紅色短褲女子，與包廂內不知名之
      人拉扯，三名女子站在包廂外，雙方仍持續拉扯，乙○○
      自包廂內往後退出，與包廂內之人發生拉扯，一名身穿藍
      色外套之男子將乙○○架開。乙○○跑向樓梯間，欲往樓
      下櫃檯方向走去，包廂外之女子均進入包廂內。
    4：56：41至4：56：53
      鏡頭轉至樓梯間，一名身穿深藍色外套男子（綽號「小張
      」）男子以手架住乙○○脖子，乙○○欲自樓梯間往下跑
      ，綽號「小張」之男子仍架住其脖子，二人自樓梯間摔落
      至一樓櫃檯旁，綽號「小張」之男子仍以手環抱乙○○不
      放，並架住其脖子，作勢欲毆擊其頭部。
    4：56：58至4：57：08
      鏡頭於樓梯間，陳建呈自樓梯間由二樓往一樓櫃檯方向往
      下走，手持透明酒瓶，見綽號「小張」之男子架住乙○○
      脖子，即以手持空酒瓶，擊中乙○○頭部，乙○○面露痛
      苦狀，並以手護頭，綽號「小張」之男子仍持續架住乙○○脖子。綽號「康康」之男子並手持木製球棒重擊乙○○
      ，並以腳踹乙○○，甲○○亦自樓梯間往下走並手持鋁製
      球棒毆擊乙○○，乙○○不支倒地（鏡頭角度無法拍攝到
      乙○○倒地後情狀）。陳建呈走向乙○○（鏡頭角度無法
      拍攝到陳建呈），綽號「康康」之男子與甲○○（身穿白
      色長袖上衣），亦自樓梯間走下至櫃檯旁乙○○倒地處，
      綽號「康康」男子仍手持木製球棒，甲○○手持鋁製球棒
      ，對已倒地之告訴人乙○○揮擊。
    4 ：57：08至4 ：57：47
      鏡頭至櫃檯前，甲○○仍手持鋁製球棒，陳建呈持透明空
      酒瓶，仍欲繼續毆擊乙○○，一名身穿白色短袖上衣男子
      將甲○○推開，包廂內三名女子隔開甲○○與已倒地之乙○○，甲○○仍作勢欲毆打乙○○。綽號「小張」之男子
      手持木製球棒，爬上櫃檯，站到櫃檯鏡頭前，擋住鏡頭之
      拍攝。
    4：57：47至4：58：37
      綽號「小張」之男子自櫃檯上跳下，持木製球棒揮擊電視
      後方之窗戶，將窗戶上之百葉窗擊落，甲○○在旁亦手持
      鋁製球棒將電視螢幕擊毀，綽號「小張」之男子與甲○○
      對已倒地之乙○○咆哮，並以球棒不停揮舞，甲○○並作
      勢欲再以球棒重擊乙○○，綽號「康康」男子在旁亦以手
      指向乙○○，不停咆哮。
    4：59：00至5：00：00
      員警到達ＫＴＶ，甲○○走出大門後再持球棒欲再走進大
      廳內，其球棒被員警拿下，員警走入ＫＴＶ內，甲○○站
      在ＫＴＶ門口。
  (六)綜合上揭監視器畫面及在場目擊證人郭瑞濱、陳姿吟及丙○○等人之證詞以觀，足認案發當日確係因被告甲○○、同案
    被告陳建呈與黃俊潔、張鈺林、許萬全及綽號「小張」「康
    康」等人在美樂ＫＴＶ二樓包廂內消費完畢後不付現，欲簽
    帳，且又翻桌，故ＫＴＶ之店員即以電話通知現場負責人即
    告訴人乙○○，告訴人乙○○趕至店內後隨即進入該包廂了
    解狀況，嗣因告訴人乙○○下樓時因想起被告甲○○之前亦
    曾至ＫＴＶ白吃白喝，遂很氣憤乃從一樓辦公室裡拿出鋁製
    及木製棒球棒各一支，並將木製棒球棒交由少爺郭瑞濱，自
    己則拿鋁製棒球棒與郭瑞濱上樓至該包廂，欲質問被告甲○○等人是否又要白吃白喝，告訴人乙○○與被告甲○○二人
    遂發生爭吵，期間告訴人乙○○所持之球棒即為被告甲○○
    搶走，郭瑞濱所持之木製棒球棒亦被搶走，被告甲○○即持
    該球棒毆擊告訴人乙○○之後腦後，告訴人乙○○遂退出包
    廂，並欲下樓，同案被告陳建呈與「小張」及「康康」見此
    情狀即衝進包廂內，被告甲○○與同案被告陳建呈、「小張
    」及「康康」等人乃共同基於傷害人之身體之犯意聯絡，先
    由「小張」在一樓樓梯間以手環抱住告訴人乙○○之頸部不
    放，並架住其脖子，再由緊跟在後之同案被告陳建呈手拿金
    門高梁酒空酒瓶揮擊告訴人乙○○前額，告訴人乙○○遭此
    毆擊後流血甚多，倒在地上並以手護頭，然因「小張」仍持
    續架住告訴人乙○○的脖子不放，故再由緊跟隨在後之被告
    甲○○及「康康」亦分持棒球棒對已倒地之告訴人乙○○揮
    擊，告訴人乙○○因遭被告甲○○、陳建呈及「康康」等人
    之揮擊，因而受有頭部外傷併硬腦膜外出血並倒地不起，而
    被告甲○○仍手持球棒、同案被告陳建呈持酒瓶仍欲繼續毆
    擊告訴人乙○○，黃俊潔及告訴人乙○○之配偶丙○○、店
    內小姐將已倒地之告訴人乙○○與仍作勢欲毆打告訴人乙○○之被告甲○○、同案被告陳建呈、「康康」等人隔開，以
    避免告訴人乙○○又遭受毆擊。
  (七)又告訴人乙○○因遭受被告甲○○、同案被告陳建呈及「康
    康」、「小張」等人持空酒瓶、棒球棒之揮擊，而受有左前
    額裂傷（約三公分）併硬腦膜外出血（血腫直徑約二公分、
    厚度最厚約０．九公分）之傷害，於九十六年十月二十七日
    至財團法人彰化基督教醫院急診接受診療，於同日入外科加
    護病房觀察治療，於同年月三十日出院，此有財團法人彰化
    基督教醫院診斷書（見偵查卷第三十八頁）及財團法人彰化
    基督教醫院九十七彰基醫事字第０九七０九０一二六號函（
    見九十七年度簡上字第一五０號卷第四十七至四十九頁）在
    卷可稽，堪認告訴人乙○○係因被告甲○○、同案被告陳建
    呈及「康康」、「小張」等人之傷害行為，而受有上開傷害
    。而被告陳建呈、甲○○及「康康」等人以空酒瓶、鋁製及
    木製棒球棒對人體重要之頭部重力加以揮擊，自足以對告訴
    人乙○○頭部造成傷害，此為被告甲○○、同案被告陳建呈
    等人所明知，渠等與「小張」竟共同對告訴人乙○○為上開
    行為，自有傷害人之身體之故意甚明。
  (八)此外，復有現場照片十六幀（見偵查卷第四十三頁、第八十
    五至八十七頁）、監視錄影帶翻拍照片十張（見偵查卷第八
    十八至九十頁）、扣案之作案用之棒球棒二支照片一幀（見
    偵查卷第四十四頁）及美樂ＫＴＶ消費帳單一紙（見偵查卷
    第八十四頁）在卷可稽，並有被告甲○○等人揮擊告訴人乙○○之鋁製棒球棒及木製棒球棒各一支扣案可資佐證。據上
    所述，本件事證已臻明確，被告甲○○傷害及毀損犯行均堪
    認定，應依法論科。
二、按對於現在不法之侵害，而出於防衛自己或他人權利之行為
    ，不罰，刑法第二十三條前段定有明文，又得主張正當防衛
    不成立犯罪者，係以客觀上確有現在不法之侵害，且行為人
    主觀上基於防衛之意思而為防衛不法侵害之行為者為限，倘
    不法侵害尚未發生或已經過去，即無主張正當防衛之餘地，
    此有最高法院三十八年台上字第二九號判例意旨可資參照。
    本件同案被告陳建呈雖辯稱：告訴人乙○○拿球棒要保護自
    己，我們也是要保護自己，不然要站在那裡被他打嗎？我只
    是正當防衛而已云云。惟查，本件依監視器畫面及在場目擊
    證人郭瑞濱、陳姿吟及丙○○等人之證詞以觀，告訴人乙○○對於被告甲○○、同案被告陳建呈與黃俊潔、張鈺林、許
    萬全及綽號「小張」「康康」等人在美樂ＫＴＶ二樓包廂內
    消費完畢後不付現，欲簽帳，且又翻桌一事雖很氣憤，惟並
    未出手毆打何人，而係被告甲○○持搶得之球棒毆擊告訴人
    乙○○之後腦，繼之由「小張」在一樓樓梯間以手環抱住告
    訴人乙○○之頸部不放，並架住其脖子，再由緊跟在後之同
    案被告陳建呈手拿金門高梁酒空酒瓶揮擊告訴人乙○○前額
    ，告訴人乙○○遭受毆擊後倒在地上並以手護頭，被告甲○○及「康康」亦分持棒球棒對已倒地之告訴人乙○○揮擊，
    嗣後於被告甲○○手持球棒、同案被告陳建呈持酒瓶仍欲繼
    續毆擊告訴人乙○○時，黃俊潔及丙○○、店內小姐將已倒
    地之告訴人乙○○與被告甲○○、同案被告陳建呈、「康康
    」等人隔開，以避免告訴人乙○○又遭受毆擊，依上開情事
    以觀，足認本件被告甲○○、陳建呈等人客觀上並無現在遭
    受不法之侵害之情狀，且被告甲○○、陳建呈等人主觀上亦
    無基於防衛之意思而為防衛不法侵害之行為，被告甲○○、
    陳建呈及「康康」、「小張」等人僅係對遭「小張」架住頸
    部而無反抗能力之告訴人乙○○一再予以毆擊，並於其倒地
    後，仍再持棒球棒予以揮擊，核同案被告陳建呈所為自與正
    當防衛之要件並不相符，委無足採。
三、次按共同正犯應就全部犯罪結果共負責任，故正犯中之一人
    ，其犯罪已達於既遂程度者，其他正犯亦應以既遂論科，最
    高法院著有二十九年上字第三六一七號判例可資參照。又意
    思之聯絡，並不限於事前有所謀議，即僅於行為當時有共同
    犯意之聯絡者，亦屬之，且其表示之方法，亦不以明示通謀
    為必要，即相互間有默示之合致，亦無不可（最高法院八十
    五年度臺上字第五０九五號判決意旨參照）。查被告甲○○
    持該球棒毆擊告訴人乙○○之後腦後，告訴人乙○○遂退出
    包廂，並欲下樓，同案被告陳建呈與「小張」及「康康」見
    此情狀，先由「小張」在一樓樓梯間以手環抱住告訴人乙○○之頸部不放，並架住其脖子，再由緊跟在後之同案被告陳
    建呈手拿金門高梁酒空酒瓶揮擊告訴人乙○○前額，又由緊
    跟隨在後之被告甲○○及「康康」亦分持棒球棒對已倒地之
    告訴人乙○○揮擊，是以本件被告甲○○係與同案被告陳建
    呈、「康康」共同毆擊告訴人乙○○，被告甲○○並有利用
    「小張」以手環抱告訴人乙○○頸部並予以架住之行為，與
    同案被告陳建呈、「康康」以遂其傷害告訴人乙○○之目的
    ，自與同案被告陳建呈、「康康」及「小張」等人就傷害告
    訴人乙○○部分，有傷害人之身體犯意之聯絡，是依上開判
    例意旨，其就陳建呈以酒對揮擊告訴人乙○○及「康康」等
    人以棒球棒揮擊告訴人乙○○頭部，造成告訴人乙○○傷害
    之結果，亦應與同案被告陳建呈、「康康」等人同負其責。
四、核被告甲○○所為，係犯刑法第二百七十七條第一項之傷害
    罪及同法第三百五十四條之毀壞物品罪。被告甲○○就上開
    傷害犯行，與同案被告陳建呈及姓名年籍不詳綽號「小張」
    、「康康」之成年男子間，有犯意聯絡及行為分擔，應論以
    共同正犯；被告甲○○就上開毀壞物品犯行，與「小張」之
    成年男子間，有犯意聯絡及行為分擔，為共同正犯。被告甲○○與同案被告陳建呈及「康康」等人對告訴人乙○○之數
    次毆擊行為，係就同一傷害犯罪構成事實，以單一行為之數
    個舉動接續進行，以實現一個犯罪構成要件，侵害同一法益
    ，僅成立一傷害罪名，為接續犯。又被告甲○○所犯上開傷
    害、毀壞物品二罪間，犯意各別，行為亦殊，應予分論併罰
    。又甲○○曾於九十四年間，因妨害公務案件，經本院以九
    十四年度員簡字第五七九號判決判處有期徒刑二月確定，於
    九十五年五月二十日易科罰金執行完畢，此有臺灣彰化地方
    法院檢察署刑案資料查註紀錄表及臺灣高等法院被告前案紀
    錄表各一份在卷可稽，其於有期徒刑執行完畢後，五年以內
    故意再犯本件最重本刑為有期徒刑以上之傷害及毀損罪，均
    為累犯，均應依刑法第四十七條第一項之規定，加重其刑。
    原審認被告甲○○傷害及毀損犯行事證均已臻明確，據以論
    罪科刑，固非無見，惟查，本件被告甲○○之犯行及對告訴
    人乙○○所造成之危害，相較於檢察官於原審之求刑顯失公
    平，認有刑事訴訟法第四百五十一條之一第四項但書第四款
    之情形（詳見後述），原審乃屬誤用簡易處刑程序。公訴人
    上訴意旨雖未指摘及此，惟原判決既有上開可議之處，自應
    由本院合議庭將原判決關於被告甲○○部分予以撤銷改判。
    爰審酌被告甲○○、同案被告陳建呈及其友人前往告訴人乙○○所經營之美樂ＫＴＶ消費，飲酒作樂後卻不願給付消費
    款項，而欲簽帳，且又翻桌，並由被告甲○○、同案被告陳
    建呈及「康康」等人分持棒球棒、空酒瓶揮擊告訴人乙○○
    前額、頭部等部位，於告訴人乙○○遭此揮擊流血甚多，倒
    地倒地不起後，被告甲○○仍手持球棒、同案被告陳建呈持
    酒瓶仍欲繼續毆擊告訴人乙○○，手段相當兇殘，被告又於
    打傷告訴人乙○○後，又與「小張」持球棒損壞店內之監視
    器及電視螢幕，對告訴人乙○○所造成之損害匪淺，惟因被
    告甲○○於經本案通緝到案後坦承犯行，並與告訴人乙○○
    成立調解，此有彰化縣員林鎮調解委員會調解書一份在卷可
    稽，及被告甲○○之生活狀況、智識程度、犯後之態度等一
    切情狀，量處如主文第二項所示之刑，並均諭知易科罰金之
    折算標準，以資懲儆。至於扣案之鋁製棒球棒及木製棒球棒
    各一支均係告訴人乙○○所有，而非被告所有，故不予宣告
    沒收，附此敘明。
五、按檢察官聲請以簡易判決處刑之案件，經法院認為有刑事訴
    訟法第四百五十一條之一第四項但書之情形者，應適用通常
    訴訟程序審判之，刑事訴訟法第四百五十二條定有明文；且
    對於簡易判決之上訴，準用刑事訴訟法第三編第一章及第二
    章之規定，管轄第二審之地方法院合議庭受理簡易判決上訴
    案件，應依通常程序審理。其認案件有刑事訴訟法第四百五
    十二條之情形者，應撤銷原判決，逕依通常程序為第一審判
    決，法院辦理刑事訴訟簡易程序案件應行注意事項第十四項
    已有明文。查本案檢察官於本院九十七年度易字第四二號案
    件九十七年三月三十一日準備程序時固陳稱：被告甲○○、
    同案被告陳建呈二人於前次審理程序均已坦承犯罪，且與卷
    證資料相符，聲請改依簡易判決處刑，被告甲○○請鈞院判
    處應執行刑有期徒刑五月，陳建呈判決有期徒刑四月等語（
    見本院九十七年度易字第四二號卷第五六頁），原審就同案
    被告陳建呈所犯傷害罪部分判處拘役五十日，就被告甲○○
    所犯傷害罪部分判處有期徒刑四月，所犯毀損罪部分判處拘
    役三十日，嗣後檢察官則以「本案之發生係肇因於被告甲○○、陳建呈及其友人前往被害人乙○○所經營之美樂ＫＴＶ
    消費，飲酒作樂後卻不願給付消費款項，意圖白吃白喝所引
    起，此種恃強凌弱、近乎流氓之行徑，本不宜輕縱，又被告
    二人對與渠等共犯本案之友人之姓名年籍堅不吐露，致被害
    人無法求償，且本案發生至今已近半年，被告二人仍未賠償
    被害人所受傷害及小吃店內物品遭毀損之損失，足認被告二
    人實無悔意，自應從重量刑。惟原審僅判處被告陳建呈拘役
    五十日，被告甲○○有期徒刑四月及拘役三十日，實屬過輕
    」為由，提起上訴，嗣檢察官於九十七年七月二十二日本院
    審理時稱：「對於被告甲○○求刑有期徒刑十月，被告陳建
    呈求處有期徒刑八月，認本件不宜簡易判決處刑」等語，而
    本件被告甲○○、陳建呈與黃俊潔、張鈺林、許萬全及綽號
    「小張」「康康」等人在美樂ＫＴＶ二樓包廂內消費完畢後
    不付現，欲簽帳，且又翻桌，被告甲○○持搶得之球棒毆擊
    告訴人陳永張之後腦後，告訴人乙○○退出包廂欲下樓時，
    先由「小張」在一樓樓梯間以手環抱住告訴人乙○○之頸部
    不放，並架住其脖子，再由緊跟在之同案被告陳建呈手拿金
    門高梁酒空酒瓶揮擊告訴人乙○○前額，告訴人乙○○遭此
    毆擊後流血甚多，倒在地上並以手護頭，然因「小張」仍持
    續架住告訴人乙○○的脖子不放，故再由緊跟隨在後之被告
    甲○○及「康康」亦分持棒球棒對已倒地之告訴人乙○○揮
    擊，告訴人乙○○因遭被告甲○○、陳建呈及「康康」等人
    之揮擊，因而倒地不起後，被告甲○○仍手持球棒、同案被
    告陳建呈持酒瓶仍欲繼續毆擊告訴人乙○○，黃俊潔及丙○○、店內小姐將已倒地之告訴人乙○○與仍作勢欲毆打告訴
    人乙○○之被告甲○○、同案被告陳建呈、「康康」等人隔
    開，以避免告訴人乙○○又遭受毆擊，嗣「小張」又持球棒
    爬上一樓櫃檯，並站在櫃檯鏡頭前，以球棒擊毀店內之監視
    器五支，又自櫃檯跳下，持球棒揮擊電視後方之窗戶上之百
    葉窗，並將百葉窗擊落，隨即由被告甲○○持棒球棒將電視
    螢幕擊毀，「小張」則對已倒地之告訴人乙○○咆哮並以球
    棒不停揮舞，被告甲○○並作勢欲再以球棒揮擊告訴人乙○○，「康康」在旁亦以手指向乙○○，不停咆哮，此業經本
    院勘驗監視錄影帶無訛，故就本件被告甲○○、陳建呈之犯
    行及對被害人所造成之危害，相較於檢察官於原審之求刑顯
    失公平，認有刑事訴訟法第四百五十一條之一第四項但書第
    四款之情形，依前揭法律規定，原審乃屬誤用簡易處刑程序
    ，應由本院合議庭逕依通常程序審理後，而為第一審之判決
    ，檢察官及被告如不服本判決，仍得於法定上訴期間內，向
    管轄之第二審法院提起上訴，附此敘明。
據上論斷，應依刑事訴訟法第四百五十五條之一第一項、第三項
、第三百六十九條第一項前段、第三百六十四條、第四百五十二
條、第二百九十九條第一項前段，刑法第二十八條、第二百七十
七條第一項、第三百五十四條、第四十一條第一項前段、第四十
七條第一項，刑法施行法第一條之一，判決如主文。
本案經檢察官陳茂榮到庭執行職務。
中    華    民    國    98    年    7     月    21    日
                  臺灣彰化地方法院刑事第二庭
                                  審判長法官  石馨文
                                  法      官  陳秋錦
                                  法      官  尚安雅
以上正本證明與原本無異。
如不服本判決應於收受判決後10日內向本院提出上訴書狀，並應
敘述具體理由；其未敘述上訴理由者，應於上訴期間屆滿後20日
內向本院補提理由書（均須按他造當事人之人數附繕本）「切勿
逕送上級法院」。
告訴人或被害人對於判決如有不服具備理由請求檢察官上訴者，
其上訴期間之計算係以檢察官收受判決正本之日期為準。
中    華    民    國    98    年    7     月    22    日
                                  書  記  官  洪年慶
附錄論罪科刑法條：
刑法第277條第1項
傷害人之身體或健康者，處3 年以下有期徒刑、拘役或1,000 元
以下罰金。
中華民國刑法第354條
（毀損器物罪）
毀棄、損壞前二條以外之他人之物或致令不堪用，足以生損害於
公眾或他人者，處2年以下有期徒刑、拘役或5百元以下罰金。


司法院資訊處製作；財團法人民間司法改革基金會備份。
